臺灣橋頭地方法院刑事判決
111年度交簡上字第74號
上  訴  人  
即  被  告  張東罧（原名潘東罧）
上列上訴人即被告因公共危險案件，不服本院簡易庭民國111年2
月17日110年度交簡字第2122號第一審簡易判決（聲請簡易判決
處刑書案號：110年度偵字第3516號），提起上訴，本院管轄之
第二審合議庭判決如下：
    主  文
上訴駁回。
    理  由
一、按被告於第二審經合法傳喚，無正當之理由不到庭者，得不
    待其陳述，逕行判決；又對於簡易判決處刑不服而上訴者，
    準用上開規定，刑事訴訟法第371條、第455條之1第3項分別
    定有明文。本案被告張東罧經本院合法傳喚，無正當理由未
    到庭，有本院送達證書、個人基本資料查詢結果、臺灣高等
    法院被告前案紀錄紀錄表、報到單及本院審判程序筆錄各1 
    份在卷可參（簡上卷第67至73、79至81頁），依上開說明，
    本院爰不待其陳述，逕為一造辯論判決，合先敘明。
二、本案經本院審理結果，認第一審簡易判決以被告犯修正前刑
    法第185條之3第1項之不能安全駕駛動力交通工具罪，處有
    期徒刑6月，併科罰金新臺幣（下同）6萬元，諭知以1,000
    元折算1日之易科罰金與易服勞役折算標準，其認事用法及
    量刑均無不當，應予維持，犯罪事實、證據及理由均引用第
    一審簡易判決書之記載（如附件）。
三、被告上訴意旨略以：被告平日務工維生，有年邁78歲父親患
    有心臟疾病，長期診療，並有二子就學中，家中經濟全賴被
    告負擔維持，經濟困苦，被告犯後坦承不諱，態度良好並有
    悔意，應可依刑法第59條規定減輕其刑，請求撤銷原判決，
    從輕量刑等語（交簡上卷第14頁）。
四、上訴駁回理由：
　　㈠按累犯事實之有無，雖與被告是否有罪無關，然係攸關刑
      罰加重且對被告不利之事項，自應由檢察官負主張及指出
      證明方法之實質舉證責任。倘檢察官未主張或具體指出證
      明方法時，可認檢察官並不認為被告構成累犯或有加重其
      刑予以延長矯正其惡性此一特別預防之必要，且為貫徹舉
      證責任之危險結果所當然，是法院不予調查，而未論以累
      犯或依累犯規定加重其刑，即難謂有應調查而不予調查之
      違法…本院刑事大法庭之裁定，除因依法院組織法第51條
      之10規定，對提案庭提交之案件有拘束力外，基於預測可
      能性及法安定性之精神，並無溯及既往之效力。故本裁定
      宣示前各級法院所踐行之訴訟程序及裁判，與本裁定意旨
      不符者，尚無從援引為上訴或非常上訴之理由。是以，於
      本裁定宣示前，下級審法院在檢察官未主張或盡其舉證、
      說明責任之情形下，業依職權調查，因而論以累犯，本乎
      前科形成累犯處斷刑或作為宣告刑事由之裁量，只須滿足
      其一，其評價即足，上級審法院自不能據以撤銷原判決（
      最高法院110年度台上大字第5660號刑事判決意旨參照）
      。本案檢察官固就被告構成累犯及應加重其刑之事項進行
      主張（交簡上卷第20頁），但未盡其舉證責任，原審仍依
      職權調查而論以累犯，然原審係於111年2月17日宣判，上
      開最高法院判決係則係於111年4月27日做成，依前開所述
      ，原審本乎被告之前科形成累犯處斷刑，本院合議庭自不
      能據以撤銷原判決。
　　㈡次按量刑輕重，係事實審法院得依職權自由裁量之事項，
      茍已斟酌刑法第57條各款所列情狀而未逾越法定刑度，則
      不得遽指為違法；在同一犯罪事實與情節，如別無其他加
      重或減輕之原因，原審法院量定之刑，亦無過重或失輕之
      不當情形，則上訴審法院對原審法院之職權行使，原則上
      應予尊重（最高法院72年台上字第6696號判決、85年度台
      上字第2446號判決意旨參照）。經查，原審認被告犯行事
      證明確，應適用修正前刑法第185條之3第1項之不能安全
      駕駛動力交通工具罪予以論科，認定被告構成累犯應予加
      重，並於理由欄中敘明：審酌被告於飲酒後控制力及注意
      力均已達不能安全駕駛之程度，駕駛執照業經吊銷仍貿然
      駕車上路，自應受相當刑事非難，復依邇來酒後不應駕車
      之觀念已透過教育、宣導及各類媒體廣為傳達各界週知多
      年，然被告包含上述構成累犯基礎之前案紀錄，另有多次
      酒後駕車之公共危險罪，竟再犯本案，此有上揭被告前案
      紀錄表足考，其歷經前揭刑事制裁，猶未能深切反省警惕
      ，竟再犯本件同類之罪，益徵其輕視自身及其他用路人生
      命、身體安全之心態，且本次酒駕亦造成他人身體財產之
      實害，自不宜寬貸；惟念被告犯後已坦承犯行，態度尚可
      ，兼衡其本次酒駕之交通工具為自小客車、吐氣酒精濃度
      換算後為每公升1.71毫克、造成國道上4台車輛追撞之重
      大危害、其警詢自稱智識程度為高職畢業、家境勉持之家
      庭經濟狀況及檢察官具體求刑意見等一切情狀，判處被告
      有期徒刑6月，併科罰金新臺幣6萬元，有期徒刑如易科罰
      金，罰金如易服勞役，均以1千元折算1日。則原審已就被
      告之犯罪情節、家庭生活經濟狀況、智識程度、犯後態度
      、素行等刑法第57條各款所定量刑應審酌之事項，皆妥為
      斟酌，所處之刑復未逾越法定刑度範圍，亦無輕重失衡而
      違反罪刑相當性之情形，核其量刑，並無失當，則被告上
      訴理由主張原審量刑過重乙節，即無理由。
　　㈢另被告請求適用刑法第59條部分，按刑法第59條之酌量減
      輕其刑，必須犯罪另有特殊之原因與環境等在客觀上足以
      引起一般同情，認為即予宣告法定低度刑期猶嫌過重者，
      始有其適用。經查，被告固主張家庭經濟困頓，須扶養生
      病之父親與就學之子女，然被告並未提出任何證據供本院
      進行調查，是此部分主張尚難逕予認定；且被告前已有多
      次酒後駕車之前科紀錄，政府各相關機關就酒後駕車之危
      害性以媒體方式一再宣導，為時甚久，然其竟再次為相同
      罪質之犯行，並造成交通事故，其所為嚴重影響社會治安
      及交易秩序，實無何情堪憫恕之處，難遽認被告犯行客觀
      上有足以引起一般人同情之情形，尚無情輕法重之情形，
      應認無適用刑法第59條規定酌減其刑之餘地，是被告此部
      分之請求，尚屬無據。
　　㈣是被告以前詞請求撤銷原判決，請求輕判，為無理由，應
      予駁回。
據上論斷，應依刑事訴訟法第455條之1第1項、第3項、第368 條
、第373條，判決如主文。
本案經檢察官呂建興提起公訴，檢察官陳登燦到庭執行職務。
中　　華　　民　　國　　111 　年　　8 　　月　　24　　日
                  刑事第一庭    審判長法  官  楊智守
                                      法  官  陳狄建
                                      法　官  林  筠
以上正本證明與原本無異。
不得上訴。
中　　華　　民　　國　　111 　年　　8 　　月　　25　　日
                                      書記官  邱上一
附錄論罪科刑法條：
修正前中華民國刑法第185條之3
駕駛動力交通工具而有下列情形之一者，處二年以下有期徒刑，
得併科二十萬元以下罰金：
一、吐氣所含酒精濃度達每公升零點二五毫克或血液中酒精濃度
    達百分之零點零五以上。
二、有前款以外之其他情事足認服用酒類或其他相類之物，致不
    能安全駕駛。
三、服用毒品、麻醉藥品或其他相類之物，致不能安全駕駛。
因而致人於死者，處三年以上十年以下有期徒刑；致重傷者，處
一年以上七年以下有期徒刑。
曾犯本條或陸海空軍刑法第五十四條之罪，經有罪判決確定或經
緩起訴處分確定，於五年內再犯第一項之罪因而致人於死者，處
無期徒刑或五年以上有期徒刑；致重傷者，處三年以上十年以下
有期徒刑。
附件：
臺灣橋頭地方法院刑事簡易判決　　　 110年度交簡字第2122號
公　訴　人　臺灣橋頭地方檢察署檢察官
被　　　告　張東罧（原名潘東罧）
上列被告因公共危險案件，經檢察官提起公訴（110年度偵字第3
516號），嗣因被告自白犯罪，本院認宜以簡易判決處刑（原案
號：110年度審交易字第273號），爰裁定逕以簡易判決處刑如下
：
    主  文
張東罧犯不能安全駕駛動力交通工具罪，累犯，處有期徒刑陸月
，併科罰金新臺幣陸萬元，有期徒刑如易科罰金，罰金如易服勞
役，均以新臺幣壹仟元折算壹日。
    事實及理由
一、張東罧於民國110年2月21日19時許起，在高雄市自由三路某
    餐廳飲用啤酒後，明知吐氣所含酒精濃度達每公升0.25毫克
    以上時，不得駕駛動力交通工具，仍於稍後之不詳時間，駕
    駛車牌號碼0000-00號自用小客車上路。嗣於同日21時17分
    許，行經高雄市○○區○道00號東向7.4公里處，不慎與黃紀華
    所駕駛車牌號碼0000-00號自用小客車、胡羅博所駕駛車牌
    號碼000-0000號自用小客貨車及饒孟虔所駕駛車牌號碼000-
    0000號自用小客車發生擦撞，致饒孟虔因而受有手部擦傷、
    嘴角挫傷、右胸悶痛等傷害（傷害部分未具告訴）。警方據
    報到場處理，並將潘東罧送醫救治，經義大醫院對其抽血檢
    驗，檢驗結果血液酒精濃度為342mg/dl，換算呼氣酒精濃度
    為每公升1.71毫克，始查悉上情。
二、上開犯罪事實，業據被告張東罧於本院準備程序中坦承不諱
    ，核與證人即被害人饒孟虔於警詢所述大致相符，並有義大
    醫院生化檢驗報告、內政部警政署國道公路警察局舉發違反
    道路交通管理事件通知單、國道公路警察局道路交通事故當
    事人登記聯單、道路交通事故現場圖、道路交通事故調查報
    告表㈠、㈡各1份、道路交通事故調查紀錄表2份及現場照片25
    張、警員趙民貴之職務報告等件附卷可佐，足認被告上開任
    意性自白確與事實相符，堪予採信。故本案事證明確，被告
    犯行洵堪認定，應依法論科。
三、論罪科刑：
  ㈠按行為後法律有變更者，適用行為時之法律，但行為後之法
    律有利於行為人者，適用最有利於行為人之法律，刑法第2
    條第1項定有明文。經查，被告賴政謙行為後，刑法第185條
    之3第1項條文已有修正，並經總統於民國111年1月28日以華
    總一義字第11100012101號令公布，於同年月30日生效。修
    正前刑法第185條之3第1項規定：「駕駛動力交通工具而有
    下列情形之一者，處2年以下有期徒刑，得併科20萬元以下
    罰金：一、吐氣所含酒精濃度達每公升零點二五毫克或血液
    中酒精濃度達百分之零點零五以上。二、有前款以外之其他
    情事足認服用酒類或其他相類之物，致不能安全駕駛。三、
    服用毒品、麻醉藥品或其他相類之物，致不能安全駕駛。」
    ，修正後則規定：「駕駛動力交通工具而有下列情形之一者
    ，處3年以下有期徒刑，得併科30萬元以下罰金：一、吐氣
    所含酒精濃度達每公升零點二五毫克或血液中酒精濃度達百
    分之零點零五以上。二、有前款以外之其他情事足認服用酒
    類或其他相類之物，致不能安全駕駛。三、服用毒品、麻醉
    藥品或其他相類之物，致不能安全駕駛。」，經比較修正前
    後之法律，新法刑度較舊法為重。是比較新舊法之結果，以
    被告行為時之規定即修正前之舊法有利於被告，依刑法第2
    條第1項前段之規定，自應適用行為時之法律即修正前之刑
    法第185條之3第1項規定論處。是核被告所為，係犯修正前
    刑法第185條之3第1項第1款之駕駛動力交通工具而有吐氣所
    含酒精濃度達每公升0.25毫克以上情形罪。
  ㈡被告前因公共危險案件，經臺灣高雄地方法院(下稱高雄地院
    )以108年度交簡字第475號判決處有期徒刑5月確定，於109
    年2月18日執行完畢，有臺灣高等法院被告前案紀錄表存卷
    可考，其於有期徒刑執行完畢後5年內，故意再犯本件有期
    徒刑以上之罪，依刑法第47條第1項規定構成累犯。復考量
    被告上開所為構成累犯之犯行與本案同為酒後駕車之公共危
    險罪，而被告明知於此，卻仍於上開累犯之罪刑執畢後甫滿
    一年即再犯本案，堪認其主觀上不無有特別惡性之存在，益
    見刑罰之反應力未見明顯成效。又本案核無司法院大法官釋
    字第775號解釋意旨所指依刑法第47條第1項規定對被告加重
    最低本刑，即致生其所受之刑罰超過其所應負擔罪責之情形
    。職是，爰參酌上開解釋意旨，依前揭累犯規定加重其刑，
    以資懲惕。
  ㈢本院審酌被告於飲酒後控制力及注意力均已達不能安全駕駛
    之程度，駕駛執照業經吊銷仍貿然駕車上路，自應受相當刑
    事非難，復依邇來酒後不應駕車之觀念已透過教育、宣導及
    各類媒體廣為傳達各界週知多年，然被告包含上述構成累犯
    基礎之前案紀錄，另有多次酒後駕車之公共危險罪，竟再犯
    本案，此有上揭被告前案紀錄表足考，其歷經前揭刑事制裁
    ，猶未能深切反省警惕，竟再犯本件同類之罪，益徵其輕視
    自身及其他用路人生命、身體安全之心態，且本次酒駕亦造
    成他人身體財產之實害，自不宜寬貸；惟念被告犯後已坦承
    犯行，態度尚可，兼衡其本次酒駕之交通工具為自小客車、
    吐氣酒精濃度換算後為每公升1.71毫克、造成國道上4臺車
    輛追撞之重大危害、其警詢自稱智識程度為高職畢業、家境
    勉持之家庭經濟狀況及檢察官具體求刑意見等一切情狀，爰
    量處如主文所示之刑，併諭知易科罰金及易服勞役之折算標
    準。
四、依刑事訴訟法第449 條第2 項、第3 項、第454 條第1 項，
    逕以簡易判決處刑如主文。本案經檢察官呂建興提起公訴。
中    華    民    國     111     年    2    月   17   日
                  橋頭簡易庭   法  官  簡祥紋
以上正本證明與原本無異。
如不服本判決，應於判決送達之日起20日內向本院提出上訴書狀
。
中    華    民    國     111     年    2   月   17   日
                                書記官 陳佳彬
附錄本案論罪科刑法條：
中華民國刑法第185條之3第1項第1款
駕駛動力交通工具而有下列情形之一者，處2年以下有期徒刑，
得併科20萬元以下罰金：
一、吐氣所含酒精濃度達每公升零點二五毫克或血液中酒精濃度
    達百分之零點零五以上。